【裁判字號】    95,上訴,2366
【裁判日期】    951101
【裁判案由】    毒品危害防制條例
【裁判全文】
臺灣高等法院臺中分院刑事判決        95年度上訴字第2366號
上  訴  人  臺灣南投地方法院檢察署檢察官
被      告  甲○○
上列上訴人因毒品危害防制條例案件，不服臺灣南投地方法院95
年度訴字第582號中華民國95年9月5日第一審判決 （起訴案號：
臺灣南投地方法院檢察署95年度毒偵字第985、1045號） ，提起
上訴，本院判決如下：
    主      文
上訴駁回。
    事實及理由
一、本案經本院審理結果，認第一審判決認事用法及量刑均無不
    當，應予維持，並引第一審判決書記載之事實、證據及理由
    。（如附件）
二、檢察官上訴意旨略以：被告另於本案判決前之九十五年七月
    二十日二十三時二十分回溯九十六小時內，在不詳處所施用
    毒品海洛因；因認被告此部分涉犯毒品危害防制條例第10條
    第1 項之罪嫌云云。公訴人並以被告上述施用毒品行為具有
    反覆為之之性質，在法律上應評價為「集合犯」，屬實質上
    一罪，為起訴效力所及等語。惟按刑法第56條連續犯之規定
    業於94年1月7日修正公布刪除，並於95年7月1日施行，而依
    新法對於上開反覆實施犯罪模式之對應處置，除合於「接續
    犯」或「包括一罪」之情形外，則僅能依數罪併罰之規定個
    別處斷。又連續數行為而犯同一之罪名，部分之數行為，發
    生在新法施行前者，新法施行後，該部分適用最有利於行為
    人之法律，若其中部分之一行為或數行為，發生在新法施行
    後者，該部分不能論以連續犯 （最高法院95年第8次刑事庭
    會議決議意旨參照）。而依最高法院86年台上字第3295號判
    例意旨，數行為於同時同地或密切接近之時地實施，侵害同
    一之法益，各行為之獨立性極為薄弱，依一般社會健全觀念
    ，在時間差距上，難以強行分開，在刑法評價上，以視為數
    個舉動之接續施行，合為包括之一行為予以評價，較為合理
    ，方屬接續犯之範疇，足見「接續犯」之成立，係以時、空
    密接性為前提要件，即透過對於同一法益之同種類侵害行為
    繼續不間斷之實行，業已稀釋個別行為之獨立性，致使刑法
    評價時將之視為單一、整體之犯罪行為，以符合社會一般人
    對於行為概念之認知，並與行為人之犯罪目的相互結合；至
    於學理上「包括一罪」概念中，與施用毒品之犯罪型態較有
    關聯者，應屬「集合犯」之態樣，此即依一般社會通念，特
    定犯罪行為具有反覆實施之特性，立法者於制定刑罰法律之
    初，亦已認知該種行為類型之反覆性，而有意藉由法條中客
    觀構成要件之行為要素，涵括上開具有反覆實施特性之數個
    犯罪行為，仍僅接受一次刑法之評價為已足；然施用毒品犯
    罪，或為零星偶一之施用，或長期不間斷的反覆施用，均有
    其可能性，是自難認立法者於制定刑罰法律之初，已認知施
    用毒品行為必屬具反覆性之犯罪，且有意藉由法條中客觀構
    成要件之行為要素，涵括上開具有反覆實施特性之數個犯罪
    行為。況實務上最高法院歷來僅將專以觸犯該等法條之罪，
    為其日常生活之職業者之常業犯，認為其性質上屬多數行為
    之集合犯，在法律上將之擬制為一罪（即學理上稱之實質上
    一罪）（最高法院92年台上字5115號判決、92年台上字第49
    59號判決、93年台上字第3609號判決、94年台上字第4567號
    判決），而本次刑法修正既依據「刑罰公平原則」之考量，
    刪除有關連續犯之規定，並將含有連續犯性質之常業犯一併
    全數刪除（參見刑法修正草案總說明），則再以集合犯之概
    念評價多數施用毒品之行為，即有不當，因此，多次施用毒
    品犯罪之行為，當無論以「集合犯」之餘地，此時則應回歸
    一般刑法上行為單、複數之認定，而予論罪科刑，較稱妥適
    。是檢察官認此部分與本案有集合犯之實質上一罪關係而聲
    請併辦，自有誤會，應檢還檢察官依法處理。
三、被告雖於本院審理時供稱：伊於九十五年六月二日另有施用
    安非他命犯行，然查：依警方採集之尿液送請鑑定結果，並
    未有安非他命陽性反應等情，有中山醫學大學附設醫院藥物
    檢測中心第0000000 號檢驗報告附卷可查，被告此部分自白
    既乏積極證據足佐，尚不得做為認定被告此部分犯行之依據
    ，併予敘明。
四、原審因而適用刑事訴訟法第二百九十九條第一項前段，毒品
    危害防制條例第十條第一項、第二項、第二十三條第二項，
    刑法第十一條前段、第二條第一項前段，九十五年七月一日
    修正公布施行前之刑法第五十六條、第四十七條、第五十一
    條第五款等規定，並審酌：(1)被告前因施用毒品之行為，經
    依法院裁定送勒戒處所觀察、勒戒，認無繼續施用毒品之傾
    向，於九十四年六月九日執行完畢釋放，又因施用毒品之犯
    行，受有期徒刑之宣告，甫於九十五年三月二十日執行完畢
    ，仍不知悔改，無視於國家杜絕毒品之政策，又再犯本案施
    用第一級毒品海洛因及第二級毒品甲基安非他命犯行，顯見
    其不知警惕，無悔改之意；(2)施用毒品係對於自身健康之戕
    害行為，對他人權益損害非鉅；(3)被告犯後坦承犯行、態度
    尚屬良好等一切情狀，分別量處如原判決主文所示之刑，並
    定應執行之刑為有期徒刑一年二月，其認事用法核無違誤，
    量刑亦屬允當，檢察官上訴意旨以前開理由請求併辦，其上
    訴為無理由，應予駁回。
五、據上論斷，應依刑事訴訟法第三百七十三條、第三百六十八
    條，判決如主文。
本案經檢察官乙○○到庭執行職務。
中    華    民    國    95    年    11    月    1     日
              刑事第四庭  審判長法  官  洪  耀  宗
                                法  官  江  德  千
                                法  官  劉  登  俊
上列正本證明與原本無異。
除施用第一級毒品部分外，其餘不得上訴。
如不服本判決應於收受送達後十日內向本院提出上訴書狀，其未
敘述上訴之理由者並得於提起上訴後十日內向本院補提理由書（
均須按他造當事人之人數附繕本）。
                                書記官  粘  銘  環
中    華    民    國    95    年    11    月    2     日
                                                      Ｒ


司法院資訊處製作；財團法人民間司法改革基金會備份。
